【裁判字號】    97,財管,46
【裁判日期】    970701
【裁判案由】    指定遺產管理人
【裁判全文】
臺灣臺南地方法院民事裁定              97年度財管字第46號
聲  請  人  大眾商業銀行股份有限公司
法定代理人  乙○○
代  理  人  丙○○
上列聲請人聲請為被繼承人甲○○選任遺產管理人事件，本院裁
定如下：
    主      文
選任財政部國有財產局臺灣南區辦事處台南分處為被繼承人甲○
○之遺產管理人。
聲請程序費用新臺幣壹仟元由被繼承人甲○○之遺產負擔。
    理      由
一、按繼承人均拋棄其繼承權者，準用關於無人承認繼承之規定
    ，民法第1176條第6項定有明文。 又繼承開始時，繼承人之
    有無不明，而不能依民法第1177條選定遺產管理人時，得由
    利害關係人聲請法院選任之；又按繼承人因故不能管理遺產
    ，或未委任遺產管理人，被繼承人亦無遺囑指定者，得由利
    害關係人聲請法院選任遺產管理人， 民法第1178條第2項、
    非訟事件法第154條第1項分別定有明文。揆諸前揭規定意旨
    ，於繼承人皆拋棄其繼承權，無人繼承時，亦應許利害關係
    人聲請法院選任遺產管理人，俾為遺產之處置。
二、本件聲請意旨略以：被繼承人甲○○（男，民國43年8月4日
    生，身分證統一編號：Ｚ0000000000號，生前最後住所：臺
    南市○區○○路211巷30號）以其所有之不動產，為擔保訴
    外人即其妻丁○○即郭楊秀端對聲請人所欠借款之清償，設
    定新臺幣（下同）390萬元之最高限額抵押權，嗣訴外人丁
    ○○即郭楊秀端於87年7月20日邀同被繼承人甲○○為連帶
    保證人向聲請人借用270萬元，惟訴外人丁○○未依約繳納
    本息，迄今尚欠本金1,633,47 2元及自95年3月20日起至清
    償日止之利息及違約金仍為清償。而被繼承人甲○○於96年
    5月18日死亡，其法定繼承人均已拋棄繼承，被繼承人甲○
    ○之配偶丁○○雖亦拋棄繼承，惟因丁○○與被繼承人甲○
    ○既為連帶債務人，兩人關係密切，故為確保債權人之權益
    ，爰准予裁定指定訴外人丁○○為被繼承人甲○○之遺產管
    理人等語。
三、經查：聲請人主張之上開事實，業據其提出本院95年度拍字
    第18號民事裁定、95年度執明字第18692號債權憑證影本、
    戶籍謄本、繼承系統表、本院96年度繼戊字第1084號函影本
    為證，且經本院依職權調取本院96年度繼字第1084號、96年
    度執字第6634號卷宗核閱無誤，堪信為真實。被繼承人甲○
    ○之繼承人均已聲明拋棄繼承權，又未準用民法第1177條規
    定選定遺產管理人，而聲請人為被繼承人之債權人，故其以
    利害關係人聲請選任被繼承人之遺產管理人，核與上開規定
    並無不合，應予准許。
四、按公示催告期限屆滿，無繼承人承認繼承時，其遺產於清償
    債權，並交付遺贈物後，如有剩餘，歸屬國庫；非公用國有
    財產以財政部國有財產局為管理機關，民法第1185條、國有
    財產法第12條分別定有明文。查本件被繼承人甲○○之繼承
    人皆已拋棄繼承權，且未準用民法第1177條之規定選定遺產
    管理人，足徵渠等對被繼承人甲○○遺產之處置已漠不關心
    ；而聲請人雖請求指定被繼承人之配偶丁○○擔任遺產管理
    人，然本院函詢被繼承人之配偶丁○○，經其明確表明無意
    願擔任被繼承人之遺產管理人，有其提出之民事呈報狀在卷
    可稽，故縱指定被繼承人之配偶丁○○擔任被繼承人之遺產
    管理人，亦難期丁○○會善盡遺產管理人之管理事宜，爰不
    宜選任被繼承人之配偶丁○○擔任被繼承人之遺產管理人；
    復查被繼承人甲○○之遺產，倘無人承認繼承時，將於清償
    債權，交付遺贈物後，歸屬國庫，為使被繼承人甲○○遺產
    之處置順利進行，本院認選任財政部國有財產局臺灣南區辦
    事處臺南分處為被繼承人甲○○之遺產管理人為適當。
五、依非訟事件法第157條，裁定如主文。
中    華    民    國    97    年    7     月     1    日
                      家事法庭    法  官  郭貞秀
以上正本係照原本作成。
如對本裁定抗告須於裁定送達後10日內向本院提出抗告狀，並應
繳納抗告費新臺幣1,000元整。
中    華    民    國    97    年    7     月     1    日
                                  書記官  鄭隆慶


司法院資訊處製作；財團法人民間司法改革基金會備份。
